臺灣臺南地方法院刑事判決　　　　　　　100年度易字第264號
公　訴　人　臺灣臺南地方法院檢察署檢察官
被　　　告　鄭安記
被　　　告　楊至聖
上列被告因竊盜案件，經檢察官提起公訴（100年度偵字第183、
1169號），本院判決如下：
    主  文
鄭安記犯竊盜罪，累犯，處有期徒刑玖月；又共同犯竊盜罪，累
犯，處有期徒刑柒月。應執行有期徒刑壹年貳月。
楊至聖共同犯竊盜罪，累犯，處有期徒刑陸月，如易科罰金，以
新臺幣壹仟元折算壹日。
    事  實
一、鄭安記於民國96年間，因竊盜案件，經本院以96年度易字第
    903號判處有期徒刑9月，並經臺灣高等法院臺南分院以96年
    度上易字第571號判決上訴駁回確定，甫於97年9月19日徒刑
    執行完畢。楊至聖於96年間，因施用毒品案件，經本院以96
    年度訴字第55號判處有期徒刑2年並經撤回上訴確定，再經
    本院以96年度聲減字第2431號減為有期徒刑1年確定，甫於9
    7年10月8日徒刑執行完畢。
二、鄭安記意圖為自己不法之所有，於99年11月14日凌晨3時許
    ，駕駛其所有車牌號碼MVP-783號機車至楊明傑所有位於臺
    南市新市區豐華里63-7號之倉庫圍牆外，徒手竊取楊明傑所
    有之電纜線1條（長約60公尺），得手後隨即逃逸。嗣經朱
    李玉蘭當場目擊鄭安記行竊過程，及楊明傑報警處理，並經
    警調閱現場監視器畫面循線追查，始查獲上情。
三、鄭安記又於同年月16日上午10時50分許，駕駛其所有之車牌
    號碼4393-XW號自用小客車搭載楊至聖行經臺南市永康區○
    ○○路471巷13號林艮坤所經營之工廠時，竟與楊至聖共同
    基於意圖為自己不法所有之犯意聯絡，共同將置放於該工廠
    對面之林艮坤所有的鐵片約160公斤及長鐵掛勾約40公斤搬
    運上車後，再共同載運至臺南市永康區○○○路與民族路口
    黃德仁所經營之資源回收場，以新臺幣（下同）1,500元價
    格售予不知情之黃德仁（黃德仁所涉贓物部分，另經臺灣臺
    南地方法院檢察署檢察官為不起訴處分），所得均花用殆盡
    。嗣經林艮坤報警處理，並經警依據現場監視器畫面循線追
    查車牌號碼4393-XW號自用小客車，自車主陳瑞福之兄陳瑞
    評得知該車已轉賣與鄭安記使用，遂通知鄭安記到案說明，
    而楊至聖在有偵查犯罪權限之公務員或機關尚未發覺其涉犯
    本案共同竊盜犯行前，即到案並向員警表示其有本案共同竊
    盜犯行，而查得上情。
四、案經臺南市政府警察局善化及永康分局移送臺灣臺南地方法
    院檢察署檢察官偵查起訴。
    理  由
甲、程序方面：
一、本案以下所引用具傳聞證據性質之供述證據，被告鄭安記及
    楊至聖、檢察官於本院準備程序進行時，均未爭執前開言詞
    或書面陳述之證據能力，且迄至本案言詞辯論終結前亦均未
    聲明異議，應視為已同意援引作為證據，又本院審酌該等言
    詞或書面陳述作成時之情況及證據取得過程等節，並無非出
    於任意性、不正取供或其他違法不當情事，且客觀上亦無顯
    不可信之情況，復經本院於審判期日就上開證據依法進行調
    查、辯論，是依刑事訴訟法第159條之5之規定，均有證據能
    力。
二、至本案以下所引用卷內之車輛詳細資料報表等書證，均非屬
    供述證據，皆無傳聞法則之適用，復均無違反法定程序取得
    之情形，依刑事訴訟法第158條之4規定之反面解釋，均應有
    證據能力。
乙、實體方面：
一、關於犯罪事實二所示被告鄭安記竊取被害人楊明傑所有之電
    纜線部分，訊據被告鄭安記矢口否認有於前揭時、地竊取被
    害人楊明傑所有之電纜線情事，辯稱：伊當時獨自在家中睡
    覺，伊並非現場監視器畫面拍攝之騎乘機車之男子，現場目
    擊證人朱李玉蘭之指認可能係其看錯或受他人指使，而伊機
    車與許多機車一樣都是破破爛爛的，無法證明監視器畫面內
    之機車即為伊所有之機車云云。惟查：
(一)被害人楊明傑於上開時、地，遭一名騎乘機車之男子徒手竊
    得電纜線等情，業據證人即被害人楊明傑於警詢時證稱：伊
    確曾於前述時、地失竊電纜線等語（見警二卷即南縣善警偵
    字第0990017198號卷第6頁），並據證人即現場目擊者朱李
    玉蘭於警詢及偵查中均證稱：伊當時在外撿取資源回收物品
    後欲返家時，因聽聞機車之聲音並見機車停放於豐華新昌宮
    附近，伊覺得可疑便上前了解，發現一名男子一手持微弱燈
    光，另一手持已斷掉之電纜線，從豐華里63之7號工廠後方
    水溝內爬上來，並將該電纜線放置於機車腳踏板上，伊便向
    該名男子表示，你要做正常工作，不要偷人東西等語，該名
    男子則回稱，伯母你當作眼睛不好沒看到，沒人會知道等語
    ，該名男子隨後即騎乘機車往社內橋頭之地方離去；伊即是
    現場監視器畫面拍攝到頭戴安全帽之女子等語綦詳（見警二
    卷第7至8頁、偵二卷即100年度偵字第183號卷第31至32頁）
    ，並有現場照片4張、在廟前廣場拍攝到一名頭戴安全帽之
    女子及騎乘機車之男子的現場監視器畫面2張在卷可按（見
    警二卷第18至20頁），上開事實，首堪認定。
(二)被告雖否認其係於前揭時、地竊取電纜線之男子，並以前詞
    置辯，惟證人朱李玉蘭於警詢時證稱：「（該竊嫌你是否認
    識？該歹徒特徵為？他所騎乘機車號碼或特徵為何？）我認
    得該男子，竊嫌綽號叫誌仔，正確姓名不清楚，知道他居住
    在社內偏名橋頭附近。該竊嫌特徵高高的臉長長的。我不認
    識字所以他所騎乘機車號碼不清楚」、「（今警方提供竊嫌
    之交通工具重機車MVP-783號之照片供你指認，是否為當時
    嫌所騎乘犯案之交通工具？）是的。竊嫌騎的機車破破爛斕
    的，我一看就認出來」、「（你為何認識該竊嫌？）以前她
    母親與我同家公司工作時，他有至公司載過他母親所以我認
    得他。」、「（你與對方是否認識有無仇恨？現經警方提共
    編號1至6名男子供你指認是否就是當時之竊取電纜線之男子
    ？）我與對方不認識，無仇恨，經我指認後為照片中編號2
    號之男子，就是當時竊取電纜線之男子無誤。經警方查得該
    男子姓名為鄭安記、57.08.28、Ｚ000000000號住新市鄉社內
    村18鄰社內189-2號。」等語（見警二卷第8頁）；復於偵查
    中具結證稱：「（該人是否即為被告？）是在場之鄭安記。
    」、「（妳以前有看過鄭安記嗎？）我是不認識他，但是他
    以前有載他母親去種花，我有看過一次，大約在他偷電纜線
    之前多久我不記得了。我都住在廟那，他也常那裡出入，那
    裡的廁所是我在打掃的。」、「（妳確定是鄭安記嗎？有沒
    有人教妳要如何講來咬他？）他就是叫做「志仔」（台語）
    。姓鄭呀。」、「（當時視線好不好？）答：他拿一支手電
    筒照著，我有看到他的面貌。」等語（見偵二卷第32頁），
    而被告於本院審理時亦供承：伊住在社內橋頭附近等語（見
    本院卷第62、147頁），並有證人朱李玉蘭指認被告鄭安記
    之指認照片1張（見警二卷第12頁）、證人朱李玉蘭指認被
    告鄭安記所有之機車的指認相片1張（見警二卷第24頁）附
    卷可佐。參以被告鄭安記與證人朱李玉蘭素不相識，亦未發
    生任何仇怨糾葛，衡諸常情，證人朱李玉蘭尚無隨意誣指構
    陷被告鄭安記之動機，復衡以證人朱李玉蘭於偵查中具結後
    證述上情歷歷，苟非遭遇此等經歷，尚均無圖陷被告鄭安記
    入罪而自行擔負偽證罪責風險之必要，再證人朱李玉蘭對於
    當時被告鄭安記如何從水溝爬上來並將竊得之電纜線放置於
    機車腳踏板上、其如何與被告鄭安記對話，被告鄭安記從橋
    頭方向離去、伊係因認識被告鄭安記母親始見過被告鄭安記
    等有關本案犯行之重要情節，均能為前後大致相符之證述，
    顯見其確係依憑當時親身見聞所為之證述，況證人朱李玉蘭
    既曾於案發時目擊被告鄭安記行竊之動靜行止，並與被告鄭
    安記照面對話，尚無誤認錯指之可能。又經比對被告鄭安記
    所有之車牌號碼MVP-783號機車與現場監視器拍攝到該名竊
    嫌所騎乘之機車，均缺少右後視鏡等情，有照片6張附卷可
    佐（見警二卷第21至23頁），堪認兩部機車應係同一部機車
    無訛。
(三)綜上所述，被告鄭安記確係案發當時騎乘機車行竊之男子無
    誤，是被告鄭安記前開所辯，要屬卸責之詞，殊無可採。本
    案犯罪事實二部分之事證至臻明確，被告鄭安記上開犯行堪
    以認定，應予依法論科。
二、關於犯罪事實三所示被告鄭安記及楊至聖共同竊盜被害人林
    艮坤所有之鐵片及長鐵掛勾部分，業據被告鄭安記及楊至聖
    於本院審理時均坦承不諱，核與證人即被害人林艮坤於警詢
    中、及證人即車牌號碼4393-XW號自用小客車車主陳瑞福之
    兄陳瑞評於本院審理時證述之情節均大致相符（見警一卷即
    南縣永警偵字第0990026746號卷第17至19頁、本院卷第107
    頁），並有發生竊盜案件紀錄表、刑案現場勘察紀錄表、車
    牌號碼4393-XW號車輛詳細資料報表各1份、刑案現場照片14
    張在卷可稽（見警一卷第22至31、36頁），足認被告鄭安記
    及楊至聖之任意性自白均與事實相符，本案犯罪事實三部分
    亦事證明確，渠等犯行均堪以認定，應均予依法論科。
三、論罪科刑部分：
(一)核被告鄭安記就犯罪事實二所為，係犯刑法第320條第1項之
    竊盜罪；被告鄭安記及楊至聖就犯罪事實三所為，均係犯刑
    法第320條第1項之竊盜罪。被告鄭安記及楊至聖彼此間就犯
    罪事實三部分有犯意聯絡及行為分擔，均應論以共同正犯。
    被告鄭安記所犯上開2罪，犯意各別，行為互殊，應分別論
    罪，併合處罰。另被告鄭安記曾於97年9月19日受如事實欄
    所載之罪刑執行完畢，以及被告楊至聖曾於97年10月8日受
    如事實欄所載之罪刑執行完畢等情，有渠等之臺灣高等法院
    被告前案紀錄表各1份在卷可按，渠等受有期徒刑執行完畢
    後，5年以內故意再犯本案有期徒刑以上之各罪，均為累犯
    ，應均各依刑法第47條第1項規定加重其刑。
(二)被告鄭安記雖於本院審理時辯稱：就犯罪事實三部分，伊於
    證人陳瑞評打電話告知警察曾致電與證人陳瑞評之事後，即
    主動致電員警表示翌日前往警局說明，故伊有自首之適用云
    云；另被告楊至聖於本院審理時亦辯稱：就犯罪事實三部分
    ，員警調閱監視器畫面循線追查時，僅能查到車牌號碼4393
    -XW號自用小客車之車主陳瑞福，本案係伊主動到案坦承犯
    行，始查獲伊涉犯本案共同竊盜犯行，故伊符合自首之要件
    等語。然按刑法第62條所謂發覺，指有偵查犯罪職權之公務
    員已知悉犯罪事實與犯罪之人而言，並不以偵查犯罪之機關
    或人員確知其人犯罪無誤為必要，祇須犯罪事實確實存在，
    且有確切之根據得為合理之可疑，而對其人發生嫌疑時，即
    得謂為已發覺（最高法院97年度台上字第6619號判決意旨參
    照）。經查：
  1.關於查獲被告鄭安記的經過，證人即臺南市政府警察局永康
    分局永康派出所警員王慶章於本院審理時具結證稱：被害人
    林艮坤於99年11月16日案發當日報警表示失竊，員警當日至
    現場勘察並調閱現場監視器畫面，然直至99年11月18日始開
    立報案三聯單與被害人林艮坤；員警依據現場監視器畫面查
    知犯案用之自用小客車，遂依該自用小客車之車牌號碼循線
    查到車主陳瑞福，伊復依據車籍資料所載之陳瑞福手機號碼
    撥打電話，該通電話係由證人陳瑞評接聽並告知車主陳瑞福
    身在大陸無法連絡，該自用小客車已於99年11月5日轉賣與
    被告鄭安記，現由被告鄭安記使用中，並告知被告鄭安記之
    手機號碼等語，伊遂隨手將被告鄭安記之手機號碼記載於車
    輛詳細資料報表，並致電被告鄭安記要求其到派出所說明，
    被告鄭安記於99年11月22日中午12時許到派出所，被告鄭安
    記起初矢口否認犯案，直至觀看監視器錄影畫面始坦承犯行
    等語（見本院卷第107頁背面至108頁），核與證人陳瑞評於
    本院審理時具結證稱：車牌號碼4393-XW號自用小客車之車
    主係伊弟陳瑞福，然伊已轉賣與被告鄭安記，伊並不知被告
    鄭安記使用該部自用小客車犯案之情事，直至接獲永康派出
    所員警之來電，員警要求車主陳瑞福到案說明，伊始告知員
    警該部自用小客車已轉賣與被告鄭安記，伊復致電通知被告
    鄭安記到派出所說明等語相符（見本院卷第106頁背面至107
    頁），並有現場監視器錄影畫面翻拍照片4張、現場照片4張
    、永康派出所製作之發生竊盜案件紀錄表、刑案現場勘察紀
    錄表、勘察採證同意書、受理刑事案件報案三聯單、陳報單
    、車輛詳細資料報表（內含手寫字樣之被告鄭安記的手機號
    碼）各1份附卷足憑（見警一卷第22至25頁、30至32、34至
    36頁），是員警依據現場監視器畫面循線追查竊賊作案用之
    車牌號碼4393-XW號自用小客車，並從證人陳瑞評得知該部
    自用小客車已轉賣與被告鄭安記，現由被告鄭安記使用中，
    遂致電要求被告鄭安記到案說明，被告鄭安記初期尚否認犯
    行，直至觀閱現場監視器畫面始坦承犯行，顯見員警於被告
    自白該次竊盜犯行前，已對被告鄭安記涉案發生合理之懷疑
    ，並將其列為偵查對象，揆諸前揭判決意旨，即已發覺其犯
    罪，與自首要件不符，自難獲邀減刑寬典。
  2.關於查獲被告楊至聖的經過，業據被告楊至聖於本院審理時
    供承：伊於中午12時許到永康派出所時，即向值班台之警員
    告知伊係楊至聖，伊犯竊盜案欲來自首，伊當時看見被告鄭
    安記坐在值班台後面，伊遂向該值班台的警員表示伊與被告
    鄭安記係同一個案件，該值班台的警員便要求伊走過去並向
    證人王慶章表示那個同夥的人來了；伊到派出所後，將伊身
    分證交與員警，當時被告鄭安記尚未製作筆錄，員警依據伊
    身分證調閱資料，並播放現場監視器畫面與伊觀看，伊看完
    現場監視器畫面後始製作筆錄等語（見本院卷第109頁背面
    至110頁）；另被告鄭安記亦於本院審理時供承：伊觀看現
    場監視器畫面時，僅向員警表示伊會連絡另一名共犯，伊並
    未告知警員另一名共犯係被告楊至聖等語（見本院卷第108
    頁背面），核與證人王慶章於本院審理時具結證稱：被告鄭
    安記到案後觀閱現場監視器畫面時終於坦承其犯行，然被告
    鄭安記於觀看現場監視器畫面時，僅向伊表示另一名共犯係
    其朋友，被告鄭安記當場撥打電話與其朋友表示東窗事發並
    要求其朋友前來派出所，伊當時仍不知其朋友之姓名；被告
    楊至聖抵達派出所後，因現場監視器畫面雖拍攝到兩個人犯
    案，但不是很清楚，故伊無法認出被告楊至聖便是現場監視
    器畫面內之竊盜共犯，亦無法確認被告楊至聖便是被告鄭安
    記通知前來之另一名共犯等語大致相符（見本院卷第108頁
    背面至109頁）；而永康派出所員警於99年11月22日中午12
    時41分37秒依據被告楊至聖之身分證號碼查詢國民身分證相
    片系統，且於同日某時依據被告楊至聖之身分證號碼查詢個
    人戶籍資料，接續於同日中午12時46分查詢被告楊至聖之前
    科資料，並於同日中午1時47分許調閱被告楊至聖之口卡片
    等情，有被告楊至聖之電腦資料查詢紀錄、相片影像資料查
    詢結果、個人戶籍資料查詢結果、內政部警政署刑案資訊系
    統個別查詢及列印詳細表各1份附卷可參（見本院卷第130頁
    ，警一卷第39、43至44、46、56頁）；堪認被告鄭安記雖主
    動連絡被告楊至聖前來投案，惟於被告楊至聖未到案說明前
    ，員警透過現場監視器畫面僅知有另一名共犯，尚不知被告
    楊至聖涉嫌本案共同竊盜犯行，直至被告楊至聖到案表明身
    分並坦承犯案，員警始依據被告楊至聖提供之身分證調閱相
    關資料無誤，雖被告楊至聖投案之動機可能肇因於被告鄭安
    記來電表示東窗事發，伊始到案說明，然按刑法自首，乃為
    使犯罪事實易於發覺並節省訴訟資源，如犯罪之人在犯罪未
    發覺前，向該管公務員表明其犯罪事實，而接受裁判時，即
    構成得減輕其刑之條件。至於自首之動機為何，並無限制，
    犯罪之人是否真心悔悟，與自首減刑條件之構成無關，何況
    犯罪之人往往自忖法網難逃，自首以邀減刑者，亦比比皆是
    （最高法院99年度台上字第7333號判決意旨參照），是被告
    楊至聖於員警尚未發覺伊涉犯本件共同竊盜犯行前，既主動
    到案坦承犯案並接受裁判，即符合自首之要件，復參酌被告
    楊至聖就犯罪情節供述配合員警查證明確，且於本院審理時
    始終坦承犯行，態度尚稱良好，堪認其確出於悔悟而自首上
    開犯行，爰依刑法第62條之規定減輕其刑，並依法先加後減
    之。
(三)爰審酌被告鄭安記及楊至聖均不思以正途謀取財物，不僅侵
    害他人之財產安全，更破壞社會安寧秩序，兼衡被告鄭安記
    就犯罪事實二部分否認犯行及就犯罪事實三部分坦承犯行、
    被告楊至聖就犯罪事實三部分坦承犯行，及渠等之智識程度
    、被告鄭安記罹患左側頰黏膜鱗狀細胞癌之生活狀況，有財
    團法人奇美醫院診斷證明書1紙在卷可按、以及被告楊至聖
    之生活狀況等一切情狀，分別量處被告鄭安記及楊至聖如主
    文所示之刑，及定被告鄭安記之應執行刑，並就被告楊至聖
    部分諭知易科罰金之折算標準，以資警惕。
據上論斷，應依刑事訴訟法第299條第1項前段，刑法第320條第1
項、第28條、第47條第1項、第62條前段、第51條第5款、第41條
第1項前段，刑法施行法第1條之1，判決如主文。
本案經檢察官莊玲如到庭執行職務。
中    華    民    國   100    年    12    月    28    日
                  刑事第四庭    審判長法  官  林逸梅
                                      法  官  鄭文祺
                                      法  官  莊政達
以上正本證明與原本無異。
如不服本判決應於收受本判後10日內向本院提出上訴書狀，並應
敘述具體理由。其未敘述上訴理由者，應於上訴期間屆滿後20日
內向本院補提理由書狀（均須按他造當事人之人數附繕本）「切
勿逕送上級法院」。
                                      書記官  吳昕韋
中    華    民    國   100    年    12    月    30    日
附錄本案論罪科刑法條：
中華民國刑法第320條
（普通竊盜罪、竊佔罪）
意圖為自己或第三人不法之所有，而竊取他人之動產者，為竊盜
罪，處5  年以下有期徒刑、拘役或 5 百元以下罰金。
意圖為自己或第三人不法之利益，而竊佔他人之不動產者，依前
項之規定處斷。
前二項之未遂犯罰之。